臺灣高等法院臺南分院刑事判決　　　　　　九十一年度上易字第九三二號　　 Ｃ
　　　上　訴　人
　　　即　被　告　甲　○　○
　　　上　訴　人
　　　即　被　告　乙　○　○
　　　　　　　　原名薛宛庭）.
　　　選任辯護人　康　清　敬
右上訴人因傷害等案件，不服臺灣臺南地方法院九十一年度易字第七三號中華民國九
十一年五月十五日第一審判決（起訴案號：臺灣臺南地方法院檢察署九十年度偵字第
一三三０八號），提起上訴，本院判決如左：
      主      文
原判決關於乙○○部分撤銷。
乙○○傷害人之身體，處有期徒刑伍月，如易科罰金，以參佰元折算壹日。
其他上訴駁回。
      事      實
一、乙○○（原名薛宛庭）原無償借住於甲○○所有之臺南市○○路○段二三四號五
    樓，於民國（下同）九十年九月二十七日下午七時許，在上址冠宏聯合法律事務
    所內，因電費分擔之問題二人發生爭執，乙○○竟基於傷害及毀損之犯意，持該
    事務所內而為甲○○所有之椅子一張毆打甲○○，致甲○○受有右手掌、右手背
    、右手腕腫脹、右手大拇指０‧五公分擦傷、左手背腫脹瘀淺擦傷等傷害並致甲
    ○○所有之辦公桌玻璃一面及玳瑁眼鏡一付破裂損壞（起訴書誤載為致令不堪用
    ），足以生損害於甲○○。
二、甲○○被毆亦基於傷害之故意，分別以徒手及其所有之椅子一張毆打乙○○，致
    乙○○受有頭面部一處瘀腫（3×3公分）、一處擦傷（2公分）、一處撕裂傷（1
    公分）、胸腹部一處紅腫（8×6公分）、四肢部左臂挫傷、右眼眶周邊鈍挫傷、
    鼻部裂傷（約一‧五公分）、右胸及左上肢多處瘀血等傷害。
三、案經甲○○訴由臺南市警察局第四分局報請及乙○○訴由臺灣臺南地方法院檢察
    署檢察官偵查起訴。
      理      由
壹、撤銷部分（即乙○○傷害及毀損罪部分）：
    一、訊據上訴人即被告乙○○坦承於上開時地因電費分擔之問題而與告訴人甲○
        ○發生爭執，惟否認有傷害及毀損之犯行，辯稱：伊係在無防備下被甲○○
        毆打，並無毆打甲○○，亦未損壞甲○○所有之辦公桌玻璃及眼鏡，而證人
        朱柏山、王曉薇及黃清駿分別係甲○○之朋友或受僱人，故證詞均不實在等
        語。
    二、惟查被告乙○○確於上開時、地，因電費分擔之問題發生爭執，即持甲○○
        所有之椅子一張毆打甲○○並損壞告訴人甲○○所有之辦公桌玻璃一面及玳
        瑁眼鏡一付等事實，業據告訴人甲○○於警訊、偵查、原審及本院審理時指
        訴明確，核與證人朱柏山、王曉薇及黃清駿分別於偵查及原審審理時證述之
        情節相符，並有告訴人甲○○所提出之驗傷診斷書一份及破損玻璃、玳瑁眼
        鏡之照片三張可稽，被告雖以前詞置辯：
    三、經查：
        （一）觀諸告訴人甲○○所提出之臺南市立醫院驗傷診斷書內載有「檢驗日
              期為九十年九月二十七日，檢查結果為右手掌、右手背、右手腕腫脹
              、右手大拇指０‧五公分擦傷、左手背腫脹瘀淺擦傷，致傷之原因為
              打擊傷」等語，上開驗傷診斷書已將告訴人甲○○驗傷之日期、受傷
              之部位、傷勢之程度及受傷之原因等情陳述明確，顯然告訴人甲○○
              於九十年九月二十七日確受有上開傷害無疑。而被告乙○○與告訴人
              甲○○確於九十年九月二十七日下午七時許，在台南市○○路○段二
              三四號冠宏聯合法律事務所內，因電費分擔之問題而發生爭執等情，
              亦為渠等所不爭執，則告訴人甲○○指稱係遭被告乙○○所傷一節自
              屬有據。
        （二）於偵查時，證人朱柏山證稱：「我進去二分鐘後，告訴人（乙○○）
              就進來，二人是為了繳電費之事吵架，後來告訴人持椅子砸向被告（
              甲○○），被告有用手去擋，至於有無打到被告，我沒有看到，但桌
              上的玻璃有破掉‧‧‧」等語，證人王曉薇證稱：「‧‧‧我有轉頭
              一下，看到告訴人（乙○○）拿椅子砸被告（甲○○）‧‧‧」等語
              （均詳臺灣臺南地方法院檢察署九十年十一月五日詢問筆錄）。嗣於
              原審審理時，亦為相同之供述（詳原審卷第三十八頁、第六十七頁、
              第六十八頁、第九十五頁），另證人黃清駿於原審證稱：「我只看到
              碎玻璃散在地上，桌上玻璃也破裂，桌子歪掉，一張椅子倒掉‧‧‧
              我看到甲○○之眼鏡破裂，鏡框歪掉，就撿起放在桌子。」等語，（
              詳原審卷第六十七頁）。上開證人均已將被告乙○○如何毆打告訴人
              甲○○及損壞告訴人甲○○所有之辦公桌玻璃及眼鏡之情節陳述明確
              ，且相互所述均相符合，其等證詞均屬可信。
        （三）綜上所述，被告乙○○所辯：無毆打甲○○，亦未損壞甲○○所有之
              辦公桌玻璃及眼鏡云云，自屬卸責詞，不足採信，其犯行應予認定。
    四、查被告乙○○以傷害之犯意，傷害人之身體又毀損他人玻璃、眼鏡，自足以
        生損害於他人，核其所為係犯刑法第二百七十七條第一項傷害罪及第三百五
        十四條損壞罪，其以一行為觸犯數罪名，有想像競合關係，應從一重之傷害
        罪處斷，公訴人認係數罪併罰，尚有未洽。至被告乙○○犯傷害及損壞罪所
        用之椅子並非其所有，故不另宣告沒收，併此敘明。
    五、原審予以論罪科刑，固非無見，惟查被告所犯刑法第二百七十七條第一項傷
        害罪及第三百五十四條損壞罪，係以一行為觸犯數罪名，有想像競合關係，
        應從一重之傷害罪處斷，原審竟以數罪論處，尚有未合，被告上訴意旨，否
        認犯罪，固無可取，但原判決既有前述可議之處，此部分即屬無可維持，應
        由本院撤銷改判，爰審酌被告乙○○犯罪之動機、目的、手段、所造之傷勢
        及損壞之財物均非輕、犯罪後又均否認犯行，均尚乏悔意等一切情狀，量處
        有期徒刑伍月，如易科罰金，以參佰元折算壹日。
貳、駁回部分（即被告甲○○傷害罪部分）：
    一、訊據上訴人即被告甲○○對於上開時地因電費分擔之問題而與告訴人乙○○
        發生爭執亦不諱言，惟否認有傷害之犯行，辯稱：其未毆打乙○○，且若乙
        ○○真受有如此重之傷害，何以當晚還能再去冠宏聯合法律事務拿取物品？
        縱乙○○真有受傷，並提出醫院之驗傷證明，但亦仍不能證明係其所為的等
        語。
    二、惟查右揭被告甲○○如何傷害告訴人乙○○之事實，業據告訴人乙○○於警
        訊、偵查、原審及本院審理時指訴明確，並有告訴人乙○○提出之臺南市立
        醫院驗傷診斷書、診斷證明書各一份、身體受傷之照片五張可稽。且觀諸告
        訴人乙○○提出之臺南市立醫院驗傷診斷書內載有「檢驗日期為九十年九月
        二十七日，檢查結果為頭面部一處瘀腫（3×3公分）、一處擦傷（2公分）
        及一處撕裂傷（1公分）、胸腹部一處紅腫（8×6公分）、四肢部左臂挫傷
        」等語，而臺南市立醫院診斷證明書內則載有「應診日期為九十年九月二十
        七日，病名為右眼眶周邊鈍挫傷、鼻部裂傷（約一‧五公分）、右胸及左上
        肢多處瘀血，醫師囑言為九十年九月二十七日來院急診，經縫合手術，九十
        年九月二十八日及九十年十月一日門診治療」等語，上開驗傷診斷書及診斷
        證明書已將告訴人乙○○驗傷之日期、受傷之部位、傷勢之程度及治療之經
        過等情陳述明確，核與告訴人乙○○所提出之五張照片中所示身體受傷之情
        形相符，顯然告訴人乙○○於九十年九月二十七日確受有上開之傷害無疑。
        而被告甲○○與告訴人乙○○確於上開時地因電費分擔之問題而發生爭執等
        情，亦為渠等所不爭執，故告訴人乙○○指稱係遭被告甲○○所傷，自非虛
        構。
    三、至證人朱柏山及王曉薇於偵查及原審審理時雖均證稱：只見乙○○拿椅子砸
        甲○○，不知道甲○○有無打乙○○，黃清駿證稱伊掃碎玻璃時沒有看到他
        們爭吵等語，惟上開證人均僅係陳明未看到或不知道被告甲○○有無毆打告
        訴人乙○○而已，但並未明確表示被告甲○○未毆打告訴人乙○○，故不得
        執上開證詞而作為被告甲○○真未毆打告訴人乙○○之證據。另告訴人乙○
        ○不否認曾於案發後當晚仍至冠宏聯合法律事務所內拿取物品，但告訴人乙
        ○○所受之傷害多屬皮肉傷，尚未達到身體不能動彈之程度，衡情仍可忍痛
        拿取物品才是，故不得以告訴人乙○○事後仍可拿取物品即認渠並未受傷。
    四、綜上所述，被告甲○○所辯：伊未毆打乙○○一節，亦屬卸責詞，殊不足採
        ，其犯行亦可認定。
    五、查被告甲○○傷害人之身體，核其所為，係犯刑法第二百七十七條第一項傷
        害罪。至被告甲○○犯傷害罪所用之椅子並未扣案，現又不知在何處，故不
        另宣告沒收。原審審理結果，認被告甲○○罪證明確，適用刑法第二百七十
        七條第一項、第四十一條第一項前段，罰金罰鍰提高標準條例第一條前段、
        第二條，並審酌被告甲○○犯罪之動機、目的、手段、所造之傷勢及犯罪後
        又否認犯行，均尚乏悔意等一切情狀，量處有期徒刑伍月，如易科罰金，以
        參佰元折算壹日。認事用法俱無不合，量刑亦稱妥適，被告上訴意旨否認犯
        罪，指摘原判決不當，並無可取，為無理由，應予駁回。
參、據上論斷，應依刑事訴訟法第三百六十八條、第三百六十九條第一頁前段、第三
    百六十四條、第二百九十九條第一項前段，刑法第二百七十七條第一項、第三百
    五十四條、第五十五條後段、第四十一條第一項前段，罰金罰鍰提高標準條例第
    一條前段、第二條，判決如主文。
本案經檢察官劉得鉦到庭執行職務。
中    華    民    國      九十一      年      九      月      十二      日
                                  臺灣高等法院臺南分院刑事第六庭
                                      審判長法官  楊    明    章
                                            法官  高    明    發
                                            法官  戴    勝    利
右正本證明與原本無異。
不得上訴。
                                      法院書記官  吳銘    添
中    華    民    國      九十一      年      九      月     十三       日
附錄法條：
刑法第二百七十七條第一項：傷害人之身體或健康者，處三年以下有期徒刑、拘役或
                          一千元以下罰金。
刑法第三百五十四條：毀棄、損壞前二條以外之他人之物，或令致不堪用，足以生損
                    害於公眾或他人者，處二年以下有期徒刑、拘役或五百元以下
                    罰金。
